臺灣高等法院臺南分院刑事判決　　　　　　九十二年度上訴字第一三八三號　 Ｃ
　　　上　訴　人
　　　即　被　告　甲　○　○
　　　指定辯護人　本院公設辯護人　乙　○　○
右上訴人因違反槍砲彈藥刀械管制條例案件，不服臺灣臺南地方法院九十二年度訴字
第五八七號中華民國九十二年十月二十三日第一審判決（起訴案號：臺灣臺南地方法
院檢察署九十二年度偵緝字第四四四號），提起上訴，本院判決如左：
      主      文
原判決撤銷。
甲○○連續未經許可，製造可發射子彈具有殺傷力之槍枝，處有期徒刑陸年，併科罰
金新臺幣伍拾萬元，罰金如易服勞役，以罰金總額與陸個月之日數比例折算。
扣案如附表一所示之物均沒收。
      事      實
一、甲○○基於概括之犯意，自九十一年八、九月間起，連續數次先至臺南市○○○
    路不詳玩具店購買不具殺傷力之玩具手槍及子彈彈殼後，再以其所有如附表一編
    號十四至二十所示工具，先後在臺南縣永康市○○街住處及臺南市○○路○段一
    巷十三號租屋處，分別以其購得玩具手槍槍管阻鐵打通、換裝土造金屬槍管、換
    裝土造金屬滑套等方式，製造成如附表一編號一至四所示可發射子彈具有殺傷力
    之改造手槍；並以向玩具店購得之空彈殼加裝底火，及以圓柱型實心銅條裁成小
    段後，再磨製成彈頭，欲安裝於前開已加裝底火之彈殼上，以製造土造子彈（尚
    未製造完成）。嗣於九十二年二月二十六日凌晨三時許，為警持本院核發搜索票
    ，在臺南市○○路○段一巷十三號搜索查獲，並扣得甲○○所有如附表一編號一
    至四所示已改造完成可發射子彈具有殺傷力之改造手槍四枝、如附表一編號五至
    八所示供改造槍枝所用之零件、如附表一編號九所示供改造槍枝使用之空彈匣；
    如附表一編號十至十三所示供製造土造子彈所用之物；如附表一編號十四至二十
    所示供改造槍枝及製造土造子彈所用工具。
二、案經臺南市警察局第三分局報請臺灣臺南地方法院檢察署檢察官偵查起訴。
      理      由
一、訊之上訴人即被告甲○○坦承有自九十一年八、九月間起，分數次先至臺南市○
    ○○路某不詳玩具店購買玩具手槍及子彈，並先後在臺南縣永康市○○街住處及
    臺南市○○路○段一巷十三號租屋處，將所購得玩具手槍槍管阻鐵打通等事實。
    惟辯稱：伊僅將所購得玩具手槍槍管阻鐵打通，與小孩把玩而已，並未製造槍枝
    ，且前開槍枝僅將阻鐵打通，並無殺傷力；至於子彈部分則買來即是如此，並未
    加以製造云云。
二、惟查：
  (一)扣案如附表一編號一至四所示槍枝四枝經送請內政部警政署刑事警察局（以下簡
    稱「刑事警察局」）鑑驗結果：如附表一編號一所示改造手槍一枝（槍枝管制編
    號0000000000）認係仿ＢＥＲＥＴＴＡ廠九二ＦＳ型半自動手槍製造
    之玩具手槍換裝土造金屬槍管及金屬滑套而成之改造手槍，機械性能良好，可擊
    發適用之子彈，認具殺傷力；如附表一編號二所示改造手槍一枝（槍枝管制編號
    0000000000）認係仿ＢＥＲＥＴＴＡ廠八四型半自動手槍製造之玩具
    手槍換裝土造金屬槍管及金屬滑套而成之改造手槍，機械性能良好，可擊發適用
    之子彈，認具殺傷力；如附表一編號三所示改造手槍一枝（槍枝管制編號000
    0000000）認係仿ＦＮ廠半自動手槍製造之玩具手槍換裝土造金屬槍管而
    成之改造手槍，機械性能良好，可擊發適用之子彈，認具殺傷力；如附表一編號
    四所示改造手槍一枝（槍枝管制編號0000000000）認係仿ＷＡＬＴＨ
    ＥＲ廠半自動手槍製造之玩具手槍換裝土造金屬槍管而成之改造手槍，機械性能
    良好，可擊發適用之子彈，認具殺傷力。此有該局九十二年二月二十六日刑鑑字
    第０九二００三二六一０號槍彈鑑定書可稽。
  (二)雖被告辯稱前開槍枝並無殺傷力，惟經原審送請刑事警察局實際試射結果，如附
    表一編號一所示改造手槍之單位面積動能為一九二．八二焦耳／平方公分；如附
    表一編號二所示改造手槍之單位面積動能為一九三．九一焦耳／平方公分；如附
    表一編號三所示改造手槍之單位面積動能為一四二．八三焦耳／平方公分；如附
    表一編號四所示改造手槍之單位面積動能為一五七．七六焦耳／平方公分，均已
    遠超過足以穿入人體皮肉層之殺傷力標準（單位面積動能二０焦耳／平方公分）
    。此亦有該局九十二年八月六日刑鑑字第０九二０一０九四三五號函可憑。扣案
    如附表一編號一至四所示槍枝四枝均係可發射子彈具有殺傷力之槍枝，應可認定
    。
  (三)被告甲○○坦承將所購得玩具手槍槍管阻鐵打通以供把玩之事實。按玩具槍槍管
    阻鐵設置目的在使槍管無法貫通，俾其無法發射金屬或子彈，被告既將其打通，
    則已失其原來使槍管無法貫通，阻卻金屬或子彈發射之功能。前開改造槍枝槍管
    貫通後，經鑑定結果已具有殺傷力已如前述。是被告將槍管阻鐵打通之行為，已
    使該前開槍枝由無法發射金屬或子彈之無殺傷力玩具槍，改造成可發射金屬或子
    彈之具有殺傷力槍枝，已屬槍枝之製造行為。
  (四)依前開刑事警察局鑑定結果，本件被告為警查獲時所扣得之如附表一編號一至四
    所示之改造槍枝均有換裝土造金屬槍管之情形，其中如附表一編號一、二所示之
    改造槍枝另有換裝土造金屬滑套之情形。再本件被告為警查獲時並扣得如附表一
    編號五所示土造金屬滑套半成品、如附表二編號一所示玩具金屬滑套、如附表一
    編號七、八所示可供前開如附表一編號三、二所示改造槍枝使用之槍管。足見被
    告除將玩具槍原來金屬槍管打通成為土製金屬槍管，以使前開槍枝具有殺傷力外
    ，並有更換土製金屬槍管及將玩具槍原來金屬滑套拆卸，更換土造金屬滑套以使
    前開槍枝具有殺傷力之製造行為。
  (五)如附表一編號十一所示彈頭係以圓柱型實心銅條裁成小段後磨製而成，有前開扣
    案彈頭可稽。再如附表一編號十三所示銅條係圓柱型實心銅條，其中部分直徑與
    如附表一編號十一所示彈頭相同，亦有前開銅條扣案可資比對。又本件於被告住
    處復查獲有子彈半成品（空彈殼加裝底火）一百零六個、底火（半成品）七個，
    有前開子彈半成品（空彈殼加裝底火）、底火（半成品）扣案可憑。足證被告顯
    有利用向玩具店購得之空彈殼加裝底火，並以圓柱型實心銅條裁成小段後磨製成
    彈頭，欲安裝於前開已加裝底火之彈殼上，以製造子彈，惟因為警查獲而未製造
    完成之事實。
  (六)綜上所述，被告所辯，顯不足採，本件事證已臻明確，被告犯行洵堪認定。
三、核被告所為，係犯槍砲彈藥刀械管制條例第十一條第一項未經許可製造可發射子
    彈具有殺傷力之槍枝罪及第十二條第五項、第一項未經許可製造子彈未遂罪。被
    告所為數行為，時間緊接，所犯構成要件亦復相同，顯係出於概括之犯意反覆為
    之，為連續犯，應依刑法第五十六條規定以一罪論，並加重其刑。又被告已著手
    磨製彈頭及安裝底火之製造子彈行為，惟因被警查獲而未製造完成，為未遂犯，
    應依刑法第二十六條前段規定減輕其刑。被告持有上開改造槍枝、主要組成零件
    之低度行為，應為改造槍枝之高度行為所吸收，不另論罪。又被告未經許可，製
    造上開具殺傷力之槍枝及製造子彈未遂之行為，係以一製造行為，同時侵害數法
    益，屬一行為觸犯數罪名之想像競合犯，應依刑法第五十五條前段規定，從一重
    按槍砲彈藥刀械管制條例第十一條第一項未經許可製造具殺傷力之槍枝罪處斷。
    另起訴書雖未載及被告製造及持有槍砲主要組成零件部分事實，然該部分既與起
    訴書已載及事實具有吸收犯關係，屬實質上一罪，為起訴效力所及，本院應併予
    審究。
四、原審以被告罪證明確，因予論罪科刑，固非無見，惟(一)被告係基於概括犯意，連
    續數次購買玩具手槍改造為可發射子彈之槍枝，應屬連續犯，原判決判決理由未
    就其應依連續犯論處之理由敘明，即有未洽。(二)被告以玩具槍改造槍枝，非開設
    兵工廠，不得與製造制式槍枝比擬，原判決認大量製造槍彈，顯然過當，亦有未
    洽。(三)又被告所改造玩具槍，尚未使用及發生危害，原判決未予審酌，即科處重
    刑，仍有未妥。被告上訴意旨，仍執前詞，否認犯罪，雖無足採，然原判決既有
    可議，自屬無可維持，應由本院將原判決撤銷改判。爰審酌被告曾有違反動產擔
    保交易法、恐嚇取財前科，有卷附刑案資料查註紀錄表可稽，其品行欠佳甚明，
    且目前社會治安因槍枝氾濫而日益惡化，持槍者動輒奪人生命，被告非法製造槍
    枝及欲製造子彈，將嚴重危害社會治安，以及被告所製造之槍彈尚未發生實害，
    犯罪後坦承製造槍彈之事實，態度良好等一切情狀，量處如主文第二項所示徒刑
    及併科罰金，併科罰金部分如易服勞役，以罰金總額與六個月之日數比例折算，
    以資懲儆。
五、扣案如附表一編號一至四所示可發射子彈具有殺傷力已完成改造手槍四把及如附
    表一編號七、八、九所示槍管、彈匣等槍枝主要組成零件，均係違禁物，併依刑
    法第三十八條第一項第一款規定宣告沒收。扣案如附表一編號五、六所示土造金
    屬滑套半成品、內具阻鐵之玩具金屬槍管（均尚非槍枝主要組成零件），均係被
    告所有供改造槍枝所用之物品；如附表一編號十至十三所示物品，均係被告所有
    供製造子彈所用之物品，併依刑法第三十八條第一項第二款規定宣告沒收。被告
    雖辯稱：扣案如附表一編號十四至二十所示工具，並非改造前開槍枝、子彈所用
    之工具。惟前開工具放置地點為被告改造前開槍枝、子彈之處所，而被告貫通槍
    管，將圓柱型實心銅條裁成小段後，磨製成彈頭等行為，均需有相當之鑽磨、裁
    截、鎚擊、固定、修整、測量工具始克為之。被告前開改造槍枝、子彈處所除扣
    案前開工具外，並無其他工具以供改造槍枝、子彈使用。是扣案如附表一編號十
    四至二十所示工具，應係被告所有供改造槍枝及製造土造子彈所用之工具，亦併
    依刑法第三十八條第一項第二款規定宣告沒收。另扣案如附表二編號一所示玩具
    金屬滑套，應係玩具槍更換土造金屬滑套時所拆卸不用，並非供改造槍枝所用之
    物；扣案如附表二編號二所示彈簧，亦無證據足資認定其為供改造槍枝所用之物
    ，爰均不為沒收之諭知，附此敘明。
據上論斷，應依刑事訴訟法第三百六十九條第一項前段、第三百六十四條、第二百九
十九條第一項前段，槍砲彈藥刀械管制條例第十一條第一項、第十二條第五項、第一
項，刑法第十一條前段、第五十六條、第五十五條、第二十六條前段、第四十二條第
三項、第三十八條第一項第一款、第二款，罰金罰鍰提高標準條例第二條規定，判決
如主文。
本案經檢察官蘇南桓到庭執行職務。
中    華    民    國      九十三      年      一      月      六        日
                                  臺灣高等法院臺南分院刑事第一庭
                                      審判長法官  茆臺    雲
                                            法官  蔡    長    林
                                            法官  李    文    福
右正本證明與原本無異。
如不服本判決，應於判決送達後十日內向本院提出上訴狀，其未敘述理由者並應於提
出上訴狀後十日內向本院補提理由書（應附繕本)。
                                      法院書記官  李    良    倩
中    華    民    國      九十三      年      一      月      八        日
附錄法條：
槍砲彈藥刀械管制條例第十一條：
未經許可，製造、販賣或運輸第四條第一項第一款所稱其他可發射金屬或子彈具有殺
傷力之各式槍砲者，處五年以上有期徒刑，併科新臺幣一千萬元以下罰金。
未經許可，轉讓、出租或出借前項所列槍砲者，處三年以上十年以下有期徒刑，併科
新臺幣七百萬元以下罰金。
意圖供自己或他人犯罪之用，而犯前二項之罪者，處無期徒刑或七年以上有期徒刑，
併科新臺幣一千萬元以下罰金。
未經許可，持有、寄藏或意圖販賣而陳列第一項所列槍砲者，處一年以上七年以下有
期徒刑，併科新臺幣七百萬元以下罰金。
第一項至第三項之未遂犯罰之。
槍砲彈藥刀械管制條例第十二條：
未經許可，製造、販賣或運輸子彈者，處一年以上七年以下有期徒刑，併科新台幣五
百萬元以下罰金。
未經許可，轉讓、出租或出借子彈者，處六月以上五年以下有期徒刑，併科新台幣三
百萬元以下罰金。
意圖供自己或他人犯罪之用，而犯前二項之罪者，處三年以上十年以下有期徒刑，併
科新台幣七百萬元以下罰金。
未經許可，持有、寄藏或意圖販賣而陳列子彈者，處五年以下有期徒刑，併科新台幣
三百萬元以下罰金。
第一項至第三項之未遂犯罰之。
附表一:
┌───┬─────────┬──┬──────────────────┐
│ 編號 │ 名            稱 │數量│    備                      註      │
├───┼─────────┼──┼──────────────────┤
│一    │改造手槍（槍枝管制│壹枝│仿ＢＥＲＥＴＴＡ廠９２ＦＳ型半自動手│
│      │編號0000000│    │槍製造之玩具手槍換裝土造金屬槍管及金│
│      │６０２）          │    │屬滑套而成之改造手槍，機械性能良好，│
│      │                  │    │可擊發適用子彈，認具殺傷力。        │
│      │                  │    │                                    │
├───┼─────────┼──┼──────────────────┤
│二    │改造手槍（槍枝管制│壹枝│仿ＢＥＲＥＴＴＡ廠８４型半自動手槍製│
│      │編號0000000│    │造之玩具手槍換裝土造金屬槍管及金屬滑│
│      │６０３）          │    │套而成之改造手槍，機械性能良好，可擊│
│      │                  │    │發適用子彈，認具殺傷力。            │
├───┼─────────┼──┼──────────────────┤
│三    │改造手槍（槍枝管制│壹枝│仿ＦＮ廠半自動手槍製造之玩具手槍換裝│
│      │編號0000000│    │土造金屬槍管而成之改造手槍，機械性能│
│      │６０４）          │    │良好，可擊發適用子彈，認具殺傷力。  │
└───┴─────────┴──┴──────────────────┘
┌───┬─────────┬──┬──────────────────┐
│四    │改造手槍（槍枝管制│壹枝│仿ＷＡＬＴＨＥＲ廠半自動手槍製造之玩│
│      │編號0000000│    │具手槍換裝土造金屬槍管而成之改造手槍│
│      │６０５）          │    │，機械性能良好，可擊發適用子彈，認具│
│      │                  │    │殺傷力。                            │
├───┼─────────┼──┼──────────────────┤
│五    │滑套              │壹個│土造金屬滑套半成品。                │
├───┼─────────┼──┼──────────────────┤
│六    │槍管              │拾壹│玩具槍金屬槍管（內具阻鐵）。        │
│      │                  │支  │                                    │
├───┼─────────┼──┼──────────────────┤
│七    │槍管              │肆支│土造金屬槍管，可供上述槍枝管制編號１│
││                  │    │000000000槍枝使用。        │
├───┼─────────┼──┼──────────────────┤
│八    │槍管              │貳支│土造金屬槍管，可供上述槍枝管制編號１│
│      │                  │    │000000000槍枝使用。        │
├───┼─────────┼──┼──────────────────┤
│九    │空彈匣            │壹個│                                    │
└───┴─────────┴──┴──────────────────┘
┌───┬─────────┬──┬──────────────────┐
│十    │子彈半成品        │壹佰│                                    │
│      │                  │零陸│                                    │
│      │                  │個  │                                    │
├───┼─────────┼──┼──────────────────┤
│十一  │彈頭              │玖拾│                                    │
│      │                  │參顆│                            │
├───┼─────────┼──┼──────────────────┤
│十二  │底火（半成品）    │柒個│                                    │
├───┼─────────┼──┼──────────────────┤
│十三  │銅條              │參拾│                                    │
│      │                  │肆條│                                    │
├───┼─────────┼──┼──────────────────┤
│十四  │鑽床              │壹檯│                                    │
├───┼─────────┼──┼──────────────────┤
│十五  │砂輪機            │貳檯│                                    │
├───┼─────────┼──┼──────────────────┤
│十六  │游標卡尺          │壹把│                                    │
└───┴─────────┴──┴──────────────────┘
┌───┬─────────┬──┬──────────────────┐
│十七  │銼刀              │柒把│                                    │
├───┼─────────┼──┼──────────────────┤
│十八  │虎頭鉗            │柒把│                                    │
├───┼─────────┼──┼──────────────────┤
│十九  │鐵鎚              │壹把│                                    │
├───┼─────────┼──┼──────────────────┤
│二十  │測量儀器          │壹套│                                    │
└───┴─────────┴──┴──────────────────┘
附表二:
┌───┬─────────┬──┬──────────────────┐
│ 編號 │ 名            稱 │數量│    備                      註      │
├───┼─────────┼──┼──────────────────┤
│一    │滑套              │貳個│玩具金屬滑套。                      │
├───┼─────────┼──┼──────────────────┤
│二    │彈簧              │壹拾│                                    │
│      │                  │貳條│                                    │
└───┴─────────┴──┴──────────────────┘
